臺灣花蓮地方法院民事簡易判決
                                    111年度花勞簡字第3號
原      告  楊潔如即若水養生館

被      告  林子宸  

上列當事人間請求給付違約金事件，本院於民國111年6月28日言
詞辯論終結，判決如下︰
    主  文
原告之訴及假執行之聲請均駁回。
訴訟費用由原告負擔。
    事實及理由
一、按訴狀送達後，原告不得將原訴變更或追加他訴。但擴張或
    減縮應受判決事項之聲明者，不在此限。民事訴訟法第255
    條第1項第3款定有明文。本件原告起訴原聲明：被告應給付
    原告新臺幣（下同）23萬元，及自起訴狀繕本送達之翌日起
    按年息5 ％計算之利息。嗣將聲明變更為：被告應給付原告2
    0萬元（卷第147頁），經核屬減縮應受判決事項之聲明，合
    於上開規定，應予准許。
二、原告主張：
  ㈠兩造於民國110年1月29日簽訂技術學習合約書（下稱系爭契
    約），雙方約定由原告對被告進行教育訓練，輔導被告取得
    此技能後就業，原告為訓練被告，特聘請專業整復按摩技師
    及具中醫背景之專家進行教育訓練及檢驗，相關教育訓練時
    間長達近2個月，再輔以實習考核，且培訓期間原告更以優
    於業界福利的方式，提供訓練津貼，用以鼓勵參訓人員無後
    顧之憂參與培訓。然被告於110年5月下旬起，除因疫情停業
    外，出勤狀況斷斷續續，且多為臨時或無故無法聯絡狀態，
    並在9月底後再次無故曠職，經連繫多次迄今未獲正面回應
    ，亦未正常出勤。依其備勤打卡紀錄，110年2、3月為培訓
    期，領有培訓津貼各為3萬元(另扣除借支1萬元)整， 雙方
    合約正式啟動為110年4月10日，合約所約定之1年期限應至1
    11年4月9日止，惟其中間中斷3個月，尚餘9個月屆滿。是被
    告違反系爭契約第三條第二款之約定，被告應給付原告20萬
    元之推拿技術教學訓練費用。爰依系爭契約關係起訴請求等
    語，並聲明：1.被告應給付原告20萬元；2.願供擔保，請准
    宣告假執行。
三、被告則以：
  ㈠就訓練期間部分：
　1.系爭契約書之教學訓練期間自109年12月起至110年1月9日，
    後來係原告自行蓋章並加以更改為4月9日，於更改時並無雙
    方合意在更改處共同簽章。且依原告在1111人力銀行所公告
    係以1個月培訓期滿，故得以推知該期間不至於逾110年1月
    ，更不可能為原告所私自竄改之110年4月9日。
　2.再者，原告於110年2月9日即已開幕，依原告所提供之備勤
    打卡紀錄資料可知悉教學訓練期間當不可能如原告上開主張
    110年2、3月仍在培訓期。至於原告主張以培訓津貼簽收單
    及後續論件計酬工資簽收單據佐證110年2、3月仍為培訓期
    ，此為原告片面，尚無可採，對照原告所提出之考核紀錄、
    薪資表等資料對照觀之，打卡日期的紀錄係自110年2月9日
    與其他月份的打卡紀錄相同，顯示係被告至遲於110年2月9
    日已是正式員工，且110年2、3月份之薪資表，其項目亦與
    其他月份的項目相同，另被告於110年3月日所簽收1萬元之
    款項，亦明確記載「薪資預支款」，已明文記載係薪資並非
    是津貼。由此得知原告所為主張110年2、3月仍在培訓期間
    係自行片面主張，顯不可採。
　3.又系爭契約約定「倘乙方(即被告)於教學訓練期滿通過考試
    ，且受甲方(即原告)任用連續滿一年期間」，該約定有三個
    重要要素：⑴須教學訓練期滿；⑵須考試通過；⑶須正式任用
    滿一年。承上所述，係於109年12月某日即進行教學訓練，
    亦為考試通過，且原告亦同意被告成為正式員工。至於被告
    何時成為正式員工，應於110年1月10日原告即已同意被告為
    正式員工，因先前雙方未簽立系爭契約書，故於110年1月29
    日補簽訂，惟因在教學訓練期間的起始日雙方無法憶及，始
    書寫為109年12月，未填載具體日期。被告雖於110年1月10
    日已成為正式員工之情況下，為避免產生關於定期1年僱傭
    期間的爭議，被告以原告臉書公佈之開幕時間所定的110年2
    月9日為計算，因此工作至2月8日，已滿上開約定1年的期間
    。暫不論雙方勞動契約係論件計酬無底薪抑或定期之僱傭契
    約，原告所主張之三個月中斷期間，係因疫情影響，尚不得
    歸責於被告，且中斷期間原告並未支薪，就原告而言並未有
    所損失，況且在不可歸責於被告事由下，原告並無權利延長
    雙方契約之約定。　
　㈡就教育訓練部分：　
    原告起訴書主張「原告公司為訓練被告教導其按摩之技術及
    觀念以提供轉業服務而就業謀生，特聘請專業整復按摩技師
    及具中醫背景之專家進行教育訓練及檢驗；相關教育訓練時
    間長達近兩個月，再輔以實習考核，且培訓期間原告更以優
    於業界福利的方式，提供訓練津貼」云云，均屬原告片面之
    詞，不足採信。
　㈢就主張抵銷部分：
　　原告積欠被告自110年4月至111年1月份為止，共計10個月薪
    資40萬5,320元。　
　㈣被告以上開理由資為抗辯，並聲明：原告之訴駁回。
四、不爭執事項：（卷第124頁）
　  兩造於110年1月9日簽立系爭契約，被告於111年1月29日開
    始未到公司上班。
五、得心證之理由：本件原告主張被告於教學訓練期滿通過考試
    ，未任用連續滿一年期間即離職，應給付原告推拿技術教學
    訓練費用20萬元，被告則以前揭情詞置辯，故本件應判斷之
    點在於：1.系爭契約教學訓練期間之認定？2.系爭契約關於
    「最低服務年限」之約定是否合理？，試分述如下：
　㈠系爭契約教學訓練期間有所未明：　　　
  1.按當事人主張有利於己之事實者，就其事實有舉證之責任，
    民事訴訟法第277條前段定有明文。又民事訴訟如係由原告
    主張權利者，應先由原告負舉證之責，若原告先不能舉證，
    以證實自己主張之事實為真實，則被告就其抗辯事實即令不
    能舉證，或其所舉證據尚有疵累，亦應駁回原告之請求。再
    按當事人互相表示一致者，無論其為明示或默示，契約即為
    成立；又當事人對於必要之點，意思一致，而對於非必要之
    點，未經表示之意思者，推定其契約為成立，關於該非必要
    之點，當事人意思不一致時，法院應依其事件之性質定之，
    民法153條訂有明文。又所謂契約變更乃不影響債之同一性
    之情形下，而修正契約相關之內容，除法律另有要物或要式
    之要求亦以當事人意思表示一致而生效。
　2.原告主張系爭契約之教學訓練期間自109年12月起至110年4
    月9日，是任用期間應從110年4月9日完成訓練起算，並以系
    爭契約、備勤打卡紀錄資料、培訓津貼簽收單據及後續論件
    計酬工資簽收單據、授課專業資料講義、教學筆記及考核紀
    錄資料等資料為據（卷第19至101頁），惟被告以訓練期間
    終止時間為原告自行填寫未經被告同意茲為抗辯。經查，原
    告自承系爭契約係伊所留存，而訓練期間係於被告簽立後始
    因故始填寫上去，開會時有跟大家說，統一改成到110年4月
    9日，大家都同意，被告也知道等語，並舉證人陳雨涵、潘
    正宏為證：
　⑴證人陳雨涵證述：（法官問：系爭合約的修改，被告知不知
    情？）當時狀況是大家開會都在時，所以被告是知情的。第
    1次講的時間是在2月9日開幕當天，因為開幕大家都在，所
    以有先提過這件事，在後續開會跟各自發薪水時也都有各別
    告知過。（法官問：當時是如何跟被告說的，內容為何？）
    當時是說因為大家進來店裡面接受培訓時間不一，日期上有
    些出入。老闆交代我，我們2月9日開幕，我當下以為日期壓
    在2月9日，可是大家時間是有出入，有在開會時跟大家說會
    再調整，如果對合約有問題的，都可以再找我看。（法官問
    ：當時被告有無任何反應？）在開會當下都說知道了，可以
    接受，甚至有個別的同事跑來拍照。（法官問：（提示技術
    學習契約書，即卷19頁）原告跟被告簽訂契約是這份？修改
    情況能否說明？）是這份。他們原先有生活補助費，是我忘
    記這件事情，後來開幕雖然大家都可以工作，但我們對於他
    們技術培訓還是有持續做，就變成培訓期還沒有完整結束，
    他們的生活補助費還有繼續領，領完之後大家把日期往後延
    ，所以做了變更。我們的開課其實是在1月11日開始。（法
    官問：被告一開始簽這份契約時，契約上面有無填寫這個日
    期？）一開始沒有填寫日期，上面日期都是空白的，因為大
    家進來的時間都不一樣，上面日期是在開幕前在110 年1 月
    中旬、下旬，是我在契約書上填寫日期109 年12月到110 年
    4 月9日，因為這是我們原訂的開課日期。（法官問： 你在
    填寫日期時，被告在契約書上面簽名了嗎？）早就簽了。這
    份放在店裡，大家都放在一起，（法官問：你填寫日期時，
    當時有沒有跟被告說？被告當時有無反應？）有，當時被告
    沒有反應。（法官：據你所述，被告持續有領訓練補貼，被
    告領到何時？）領到4月份，我日期才改成到4月9日。（法
    官問：據你所述要變更日期時有通知被告，如何確定？）發
    薪時候還有單獨跟每個人再講過，有單獨跟被告說等語（卷
    第254至256頁、第258頁）。從上可知，證人固證述有於110
    年2月9日開幕及後續領取津貼時告知被告，惟契約之修訂應
    該雙方合意為要件，原告雖稱有告知被告，是否即等同已得
    被告同意，恐尚有疑義。
　⑵證人潘正宏證述：（法官問：（提示技術學習契約書，即卷 
    19 頁）你有簽過這份技術學習契約？）有，我之前也是學
    徒。（法官問：當時原告如何給你們簽立這份契約書，能否
    說明？）我們面試近來1月11日開訓之後，過1個禮拜之後我
    就簽立這份合約，因為覺得教學很穩定、吸收也不錯，當下
    日期他寫在2月9日，契約書上面的「109年12月」本來就有
    寫，契約書上「109年12月」文字後面的日期本來是寫「2 
    月9日」，是後來才做變更，一開始就有跟大家說日期要再
    做變更。（法官問：哪時候做變更？）2月9日開業，那天結
    束之後我們有開臨時會議，店長開會時說我們時間要往後延
    要做變更，因為他們當下時間沒有算清楚，我們有領1至2個
    半月的生活補助金，所以他們通知我們時間後面會做變更，
    是店長陳雨涵宣布從2月9日改到4月9日。（法官問：當時被
    告有無在場？在場有十幾位員工，我沒有記得有誰在場，誰
    不在場。（法官問：有沒有可能幹部跟大家說要變更，被告
    會不知情？）這就不是我能干涉，因為他在不在這件事，是
    大家要統一開會這件事等語（卷第256至258頁）。從證人所
    述可知，簽立系爭契約時，該訓練期間之終止時點尚未填寫
    ，且110年2月9日開幕時，無法確認被告是否在場，核與證
    人陳雨涵證述有所未符，是無法從證人證述內容認定被告是
    否同意原告修改系爭契約訓練期間。
　3.從上述內容可知，系爭契約之訓練期間於雙方簽立時尚未確
    定，後原告逕自在所留存之契約上修改訓練期間，是否經被
    告同意尚屬有疑，原告身為資方，就修改契約內訓練期間之
    約定，涉及雙方權利義務甚鉅，勞方恐因影響其後續發展，
    雖不同意，亦無法表達意見，故資方本應更謹慎為之，惟系
    爭契約，就修改之內容，僅見原告在修改處旁蓋章，並未見
    被告之簽名，且原告亦未提出修改契約已經被告同意之證據
    ；且由原告所提出之訓練資料（卷第57至93頁）觀之，上面
    均未顯示日期，難以認定被告教學訓練是否已期滿且通過考
    試；再者，從薪資表等資料（卷第47至55頁），亦顯示原告
    從110年2月份起開始發放工資，既被告已開始工作，即應認
    起算連續任用之期間，原告雖主張薪資表上「小計」與「實
    發」之差額即為訓練之津貼，惟此亦從薪資表上無從加以認
    定，是以原告主張連續任用應從110年4月9日訓練結束起算
    ，尚難足採。
　㈡系爭契約關於「最低服務年限」之約定應屬無效：
　1.按勞動基準法第15條之1規定：「未符合下列規定之一，雇
    主不得與勞工為最低服務年限之約定：一、雇主為勞工進行
    專業技術培訓，並提供該項培訓費用者。二、雇主為使勞工
    遵守最低服務年限之約定，提供其合理補償者。前項最低服
    務年限之約定，應就下列事項綜合考量，不得逾合理範圍：
    一、雇主為勞工進行專業技術培訓之期間及成本。二、從事
    相同或類似職務之勞工，其人力替補可能性。三、雇主提供
    勞工補償之額度及範圍。四、其他影響最低服務年限合理性
    之事項。違反前二項規定者，其約定無效。勞動契約因不可
    歸責於勞工之事由而於最低服務年限屆滿前終止者，勞工不
    負違反最低服務年限約定或返還訓練費用之責任」。又系爭
    契約第3 條約定：「若乙方於契約期滿前離職，或因可歸責
    於乙方之因素而導致勞動契約終止時，乙方同意賠償甲方新
    台幣陸萬元整，作為違約性賠償金，以補償甲方於乙方在職
    期間所安排教育訓練、在職進修等各項費用支出」。
  2.本件原告主張為被告進行專業技術培訓，並提供該項培訓費用等情，為被告所否認，應由原告舉證證明。原告固提出授課專業資料講義、教學筆記及考核紀錄資料等資料為據（卷第57至93頁）。惟查：
  ⑴觀諸原告所提出之資料，僅可知筆試考題、答案、被告所獲
    取分數，內容僅數10頁，至於教育訓練之計畫、課程內容、
    講師名稱及所花費之成本，原告所安排之授課人員學經歷如
    何，是否具備專業技術，又原告為提供此等訓練課程究係支
    出培訓費用若干，均有未明。
  ⑵又原告雖主張在教育訓練期間，有支出生活津貼，並以2、3
    月份薪資表為據（卷第47至49頁），惟此為被告所否認，從
    薪資單上已足見被告已實際從事工作，既已開始工作，則是
    否仍屬教育訓練期間即屬有疑，且此薪資單上所示之「小計
    」與「應發」間雖有差額，但難以此認定即屬津貼而無其他
    補貼之可能。又原告主張教育訓練期間結束後，與被告間係
    屬按件計酬之承攬關係，而非僱傭，既非僱傭，則被告應享
    有一定之自主性，而非必隨時依雇主之指揮監督服一定之勤
    務，因此原告於系爭契約中約定須任用連續1年之僱傭關係
    約定，即與被告所提供之服務性質有所違背，是以該契約之
    約定即屬不合理。
  ⑶綜上，原告所提供專業技術培訓之期間及成本若干均有不明
    ，亦不具備合理性。準此，依勞動基準法第15條之1第3 項
    規定，此項「最低服務年限」之約定無效，原告據此請求被
    告賠償訓練費用，洵非有據，不能准許。 
六、綜上所述，原告主張連續任用應從110年4月9日訓練結束起
    算舉證有所不足，且系爭契約中關於最低服務年限之約定應
    屬無效。從而，原告依系爭契約第3條第1項，請求被告應給
    付原告20萬元，為無理由，應予駁回。原告之訴既經駁回，
    其假執行聲請，失所依附，併予駁回。
七、本件事證已臻明確，兩造其餘攻擊防禦方法及證據，核與判
    決結果不生影響，爰不一一論列，併此敘明。
八、依民事訴訟法第78條，判決如主文。　　
中    華    民    國   111    年    7     月    12    日
                  花蓮簡易庭  法  官  林敬展
以上正本係照原本作成。　　　　　　　　　
如對判決上訴，應於判決送達後20日內向本院提出上訴狀。如委
任律師提起上訴者，應一併繳納上訴審裁判費。
中　　華　　民　　國　　111 　年　　7 　　月　　12　　日
                              書記官  張芝瑜